【裁判字號】    95,上訴,848
【裁判日期】    950630
【裁判案由】    偽造文書等
【裁判全文】
臺灣高等法院高雄分院刑事判決         95年度上訴字第848號
上  訴  人  臺灣高雄地方法院檢察署檢察官
被      告  丙○○
                      屋）
被      告  甲○○
上列上訴人因被告偽造文書等案件，不服臺灣高雄地方法院94年
度訴字第4082號中華民國95年2 月27日第一審判決（起訴案號：
臺灣高雄地方法院檢察署94年度偵字第7603號），提起上訴，本
院判決如下：
    主  文
上訴駁回。
    理  由
壹、證據能力部分：
一、按被告以外之人於偵查中向檢察官所為之陳述，除顯有不可
    信之情況外，得為證據，刑事訴訟法第159 條之1 第2 項定
    有明文。證人即同案被告陳嘉琪及乙○○於偵查中經具結向
    檢察官所為之陳述，均屬傳聞證據；惟現階段刑事訴訟法規
    定，檢察官代表國家偵查犯罪、實施公訴，依法其有訊問被
    告、證人及鑑定人之權，而實務運作時，檢察官偵查中向被
    告以外之人所取得之陳述，原則上均能遵守法律規定，不致
    違法取供，其可信度極高，且本案被告並未提出有何顯不可
    信之情形，是依上開規定得為證據。
二、又按被告以外之人於審判外之陳述，雖不符同法第159 條之
    1 至第159 條之4 規定，而經當事人於審判程序同意作為證
    據，法院審酌該言詞陳述或書面陳述作成時之情況，認為適
    當者，亦得為證據；當事人、代理人或辯護人於法院調查證
    據時，知有同法第159 條第1 項不得為證據之情形，而未於
    言詞辯論終結前聲明異議者，視為有前項之同意，同法第15
    9 條之5 亦已明揭其旨。證人即同案被告陳嘉琪於警詢之陳
    述，雖係被告以外之人於審判外所為之言詞陳述，係為傳聞
    證據，然檢察官及被告於本院言詞辯論終結前均未聲明異議
    ，且本院審酌證人即同案被告陳嘉琪於警詢所為陳述作成時
    之情況，無何不適當之情形，是依上開規定均得作為證據，
    合先敘明。
貳、實體部分：
一、公訴意旨略以：被告丙○○於民國93年間意圖為自己不法之
    所有，並與同案被告陳嘉琪共同基於行使變造特種文書、行
    使偽造私文書及詐欺取財之犯意，由同案被告陳嘉琪提供其
    相片予被告丙○○後，再由被告丙○○將該照片黏貼於自不
    詳管道取得之「張翠芬」國民身分證及駕駛執照而為變造，
    並交予同案被告陳嘉琪使用。嗣於93年7 月1 日晚間9 時30
    分許，被告甲○○基於幫助行使變造特種文書、行使偽造私
    文書及詐欺取財之犯意，搭載同案被告陳嘉琪、被告丙○○
    與綽號「小玲」之不詳姓名年籍成年女子，前往高雄縣鳳山
    市○○路277 號1 樓之安越通信行，由同案被告陳嘉琪獨自
    進入該處後，接續偽造「張翠芬」之簽名於臺灣大哥大公司
    行動電話服務申請書、同意書之客戶簽章欄上，並持前開文
    書及變造之國民身分證、駕駛執照向安越通訊行不知情之服
    務人員乙○○申辦行動電話，致乙○○誤信其為申請人本人
    而陷於錯誤，交付同案被告陳嘉琪行動電話號碼為00000000
    00號之SIM 卡1 枚及型號為NOKIA 廠牌2100型號之藍色行動
    電話1 支，足生損害於張翠芬、安越通訊行、臺灣大哥大公
    司及戶政機關身分資料管理之正確性，因認被告丙○○涉犯
    刑法第216 條、第212 條之行使變造私文書罪、第216 條、
    第210 條之行使偽造私文書罪及第339 條第1 項之詐欺取財
    罪等罪嫌，而被告甲○○則涉犯上開犯罪之幫助犯罪嫌云云
    。
二、按犯罪事實應依證據認定之，無證據不得認定犯罪事實；又
    不能證明被告犯罪者，應諭知無罪之判決，刑事訴訟法第15
    4 條第2 項、第301 條第1 項分別定有明文。又「事實之認
    定，應憑證據，如未能發現相當證據，或證據不足以證明，
    自不能以推測或擬制之方法，為裁判基礎」，而「認定犯罪
    事實所憑之證據，雖不以直接證據為限，間接證據亦包括在
    內，然無論直接或間接證據，其為訴訟上之證明，須於通常
    一般之人均不致有所懷疑，而得確信其為真實之程度者，始
    得據之為有罪之認定，倘其證明尚未達到此一程度，而有合
    理之懷疑存在時，即無從為有罪之認定」，最高法院40年臺
    上字第86號、76年臺上字第4986號分別著有判例意旨可資參
    照。次按被告或共犯之自白，不得作為有罪判決之唯一證據
    ，仍應調查其他必要之證據，以察其是否與事實相符，同法
    第156 條第2 項亦有明定；而上開規定之立法旨意乃在防範
    被告自白或共犯之虛擬致與真實不符，故對自白在證據上之
    價值加以限制，明定須藉補強證據以擔保其真實性，因利用
    共犯之自白或其他不利於己之陳述，為認定被告犯罪之證據
    ，不特與利用被告自己之自白作為其犯罪之證明同有自白虛
    偽性之危險，亦不免有嫁禍於被告而為虛偽供述之危險。再
    法院就被告本人之案件調查共同被告時，該共同被告準用有
    關人證之規定，刑事訴訟法第287 條之2 復有明文，該法條
    既稱準用有關人證之規定，則法院就被告本人之案件調查共
    同被告時，該共同被告雖準用有關證人之規定而予具結，但
    應不影響其仍為共同被告之身分，故此時應仍有刑事訴訟法
    第156 條第2 項規定之適用（最高法院93年度臺上字第5560
    號判決意旨參照）。是共犯於偵查中固曾具結作證，或於審
    理中經被告行使詰問權後，該共犯之供述或證言，依據上開
    說明，仍屬於刑事訴訟法第156 條第2 項之「共犯自白」，
    不得作為有罪判決之唯一證據，仍應調查其他必要之證據，
    以察其是否與事實相符。又所謂「其他必要之證據」，即實
    務上所稱之補強證據，則指除該自白本身外，其他足資證明
    自白之犯罪事實確具相當程度真實性之證據而言；雖其所補
    強者，非以事實之全部為必要，但亦須因補強證據與自白之
    相互利用，而足使犯罪事實獲得確信者，即足當之（最高法
    院92年度臺非字第74號判決參照）。
三、公訴意旨認被告丙○○、甲○○涉犯行使變造特種文書、行
    使偽造私文書及詐欺取財等罪嫌，無非係以證人即同案被告
    陳嘉琪於警詢、偵查及原審審理時所為證述及臺灣大哥大公
    司行動電話服務申請書、申辦優惠專案同意書、變造之「張
    翠芬」國民身分證、駕駛執照影本各1 紙為其主要論據。惟
    訊據被告丙○○、甲○○均堅決否認涉有上開犯行，被告丙○○辯稱：我並未交付變造之「張翠芬」證件予陳嘉琪，亦
    未與陳嘉琪共同前往申辦行動電話等語；被告甲○○則辯稱
    ：我未曾與陳嘉琪共同前往申辦行動電話，亦無任何偽造文
    書或詐欺取財之幫助犯意等語。經查：
（一）證人即同案被告陳嘉琪固於警詢、偵查及原審審理時均證
      稱：因丙○○欲申辦行動電話，故要其提供相片作為變造
      身分證之用，而當天係甲○○搭載其與丙○○及綽號「小
      玲」之不詳姓名成年女子共同前往安越通信行，甲○○對
      其係持變造之身分證並冒用「張翠芬」之名義申辦行動電
      話事先均已知情，事後其已將NOKIA 廠牌2100型號之行動
      電話1 支及門號0000000000號之SIM 卡1 枚均交予丙○○
      等語（見警卷第3 、4 頁、偵卷第43、44頁、原審卷第65
      至69頁）；惟證人即告訴人乙○○於偵查中已具結證稱：
      我沒有見過甲○○，當天我僅看到陳嘉琪一人走入店內等
      語（見偵卷第23、24頁），且上開行動電話服務申請書、
      同意書上之指紋經比對結果，與同案被告陳嘉琪之指紋卡
      右拇指指紋相符，有內政部警政署刑事警察局93年9 月23
      日刑紋字第0930187905號檢驗書附卷可證（見警卷第29、
      30頁），是亦查無被告丙○○及甲○○之指紋。而上開行
      動電話服務申請書、申辦優惠專案同意書、變造之「張翠
      芬」國民身分證及駕駛執照影本，亦僅能證明「張翠芬」
      之身分證及駕駛執照確遭人變造，復持以申辦上開行動電
      話等情，惟並無法以該書證即遽認「張翠芬」之國民身分
      證及駕駛執照係被告丙○○所變造，並持以申辦上開行動
      電話，亦無法以該書證即遽認被告甲○○有何幫助之犯行
      。
（二）綜上所述，本案並無其他補強證據足資佐證同案被告陳嘉
      琪之上開證詞，本院認為仍存有合理之懷疑，無從使被告
      丙○○、甲○○之犯罪獲致確認。揆諸上開法律規定與說
      明，自無從僅憑同案被告陳嘉琪之上開證述，即得遽為被
      告丙○○、甲○○不利之認定。此外，復查無其他積極證
      據足證被告丙○○、甲○○涉有行使變造特種文書、行使
      偽造私文書及詐欺取財之犯行，是被告丙○○、甲○○之
      犯罪即屬不能證明。
四、原審以被告罪證不足，而為其等無罪判決之諭知，並無不合
    ，檢察官認原審未為有罪判決為不當，提起上訴，並無理由
    ，應予駁回。
據上論斷，應依刑事訴訟法第368 條，判決如主文。
本案經檢察官陳新慶到庭執行職務。
中    華    民    國    95    年    6     月    30    日
            刑事第五庭  審判長法  官  曾永宗
                              法  官  任森銓
                              法  官  陳  箐
以上正本證明與原本無異。
如不服本判決應於收受本判決後10日內向本院提出上訴書狀，其
未敘述上訴理由者，並得於提起上訴後10日內向本院補提理由書
狀（均須按他造當事人之人數附繕本）「切勿逕送上級法院」。
中    華    民    國    95    年    6     月    30    日
                              書記官  魏文常


司法院資訊處製作；財團法人民間司法改革基金會備份。
